臺灣高等法院民事裁定
109年度再字第36號
聲  請  人   方永義  

上列聲請人因與相對人方永芳等間請求返還不當得利事件，對於
中華民國108年10月16日最高法院108年度台抗字第779號確定裁
定，聲請再審，經最高法院移送前來，本院裁定如下：
    主  文
聲請駁回。
聲請訴訟費用由聲請人負擔。
    理  由
一、按再審之訴，應於30日之不變期間內提起。前項期間，自判
    決確定時起算，判決於送達前確定者，自送達時起算。其再
    審之理由發生或知悉在後者，均自知悉時起算。但自判決確
    定後已逾5年者，不得提起。民事訴訟法第500條第1項、第2
    項定有明文。上開規定依同法第507條之規定，對於確定裁
    定聲請再審者，亦準用之。又再審之訴，雖非不得追加其原
    因事實，惟如可據以獨立提起另一再審之訴者，仍須受30日
    不變期間之限制（最高法院73年度台再字第13號、80年度台
    抗字第266號裁定參照）。同法第496條第1項所列各款情形
    ，均為分別獨立之再審事由，各款理由既不相同，所應遵守
    之不變期間自應分別計算（最高法院72年台聲字第392號判
    例參照）。次按對於確定裁定聲請再審，主張有同法第496
    條第1項第10款證人、鑑定人、通譯、當事人或法定代理人
    經具結後，就為判決基礎之證言、鑑定、通譯或有關事項為
    虛偽陳述之情形，而未主張宣告有罪之判決已確定，或其刑
    事訴訟不能開始或續行非因證據不足者，應認其聲請為不合
    法，此觀同法第507條準用第496條第2項規定即明（最高法
    院107年度台聲字第1399號、106年度台抗字第814號裁定參
    照）。
二、查聲請人前對本院106年度上字第1253號判決提起第三審上
    訴，經本院於民國107年6月14日以其逾期提出上訴理由狀為
    由裁定駁回其上訴（見本院106年度上字第1253號卷二第617
    至619頁），聲請人不服提起抗告，經最高法院以108年度台
    抗字第779號裁定（下稱原確定裁定）駁回，聲請人於108年
    10月29日收受（見該卷第145頁）後，於同年11月20日以該
    裁定有民事訴訟法第496條第1項第1款之事由聲請再審（見
    最高法院109年度台聲字第891號，下稱第891號卷第7頁），
    固未逾30日不變期間，並經最高法院駁回該部分再審之聲請
    （見同卷第175、176頁）。惟聲請人嗣於109年3月6日主張
    證人李佩如涉犯偽證罪，原確定裁定有民事訴訟法第496條
    第1項第10款之再審事由，聲請再審等語，此有民事補充再
    審理由（三）、（四）狀可稽（見同卷第137、169頁），並
    經最高法院將該部分裁定移送前來（見同卷第177頁）。聲
    請人此項再審理由與原主張民事訴訟法第496條第1項第1款
    之再審理由顯然有別，屬追加再審之訴，依前說明，其遵守
    之再審不變期間應分別計算。聲請人既於108年10月29日收
    受原確定裁定，遲至109年3月6日始追加同條項第10款之再
    審之訴，已逾30日之再審不變期間，其復未提出知悉在後及
    遵守不變期間之證據，其聲請再審自非合法。且聲請人主張
    證人李佩如涉及偽證罪嫌，原確定裁定有民事訴訟法第496
    條第1項第10款之再審事由云云，亦未依同條第2項規定主張
    宣告有罪之判決已確定，或其刑事訴訟不能開始或續行非因
    證據不足所致，依前說明，其再審之聲請顯非合法，應予駁
    回。
三、據上論結，本件再審聲請為不合法，爰裁定如主文。 
中　　華　　民　　國　　109 　年　　7 　　月　　29　　日
                  民事第二十四庭
                      審判長法　官  周舒雁
                            法　官  陳杰正
                            法　官  沈佳宜
正本係照原本作成。
如不服本裁定，應於收受送達後10日內向本院提出抗告狀，並應
繳納抗告費新臺幣１千元。
中　　華　　民　　國　　109 　年　　7 　　月　　30　　日
　　　　　　　
　　　　　　　　　　　　　　書記官  蕭麗珍